【裁判字號】    99,台抗,416
【裁判日期】    990610
【裁判案由】    聲明異議
【裁判全文】
最高法院民事裁定              九十九年度台抗字第四一六號
再 抗告 人  甲○○
訴訟代理人  孫銘豫律師
上列再抗告人因與乙○○間聲明異議事件，對於中華民國九十九
年三月三十日台灣高等法院台中分院裁定（九十九年度抗字第一
三五號），提起再抗告，本院裁定如下：
    主  文
原裁定廢棄，應由台灣高等法院台中分院更為裁定。
    理  由
本件再抗告人持台灣苗栗地方法院（下稱苗栗地院）九十八年度
司拍字第一○二號拍賣抵押物裁定聲請對相對人乙○○所有之系
爭土地強制執行。該院以其經命補正後，仍未能依強制執行法第
六條第一項第五款之規定提出債權證明文件為由，駁回其聲請。
再抗告人聲明異議，亦遭駁回，乃提起抗告。原法院以：再抗告
人聲請拍賣抵押物，所提出之支票影本五紙，發票人皆為銀行；
提出之存摺內頁及封面影本，僅能證明再抗告人於九十五年十二
月五日提款新台幣（下同）四百零四萬一千四百二十七元；至提
出不動產買賣契約書影本，亦僅能證明洪暹代理輝陽開發股份有
限公司及林文生出售系爭土地與相對人；另提出之會算單，只是
洪暹單方書寫，未提及再抗告人；又提出苗栗地院九十九年度重
訴字第三號相對人訴請再抗告人塗銷系爭抵押權登記事件之言詞
辯論筆錄影本（下稱系爭筆錄），其中代書楊仲遠僅證稱：「我
只承辦登記部分，前面簽約付款過程我不清楚」等語，均無法證
明再抗告人與相對人間有何債權債務關係存在，自不足以作為債
權證明文件。再抗告人聲請強制執行之程式及要件既有欠缺，苗
栗地院否准其聲請，並駁回其異議，核無不合，爰以裁定駁回其
抗告。
惟查依卷附土地登記簿謄本及他項權利證明書之記載（見苗栗地
院卷證物二、四號），系爭抵押權登記之債務人除相對人外，尚
有洪暹。而再抗告人主張：本件係由洪暹出面向伊借款，相對人
提供系爭土地作為洪暹向伊借款之擔保，並任連帶債務人等語，
所提出之系爭筆錄亦記載證人洪信泰（即洪暹）證稱：我有向被
告（即再抗告人）借錢，系爭抵押擔保債權尚有一千萬元未還等
語（見原法院卷第二、三、一○頁）。倘非虛妄，能否仍謂再抗
告人就系爭抵押權無法證明有抵押債權存在，尚非無疑。原法院
就此未詳加審究，徒以再抗告人無法證明與相對人間有債權債務
關係存在，即認其不得為本件強制執行之聲請，不無可議。再抗
告意旨，指摘原裁定違背法令，求予廢棄，非無理由。
據上論結，本件再抗告為有理由。依強制執行法第三十條之一，
民事訴訟法第四百九十五條之一第二項、第四百七十七條第一項
、第四百七十八條第二項，裁定如主文。
中    華    民    國  九十九  年    六    月    十    日
                      最高法院民事第六庭
                          審判長法官  劉  福  來
                                法官  陳  國  禎
                                法官  陳  重  瑜
                                法官  吳  麗  女
                                法官  簡  清  忠
本件正本證明與原本無異
                                      書  記  官
中    華    民    國  九十九  年    六    月  二十二  日
                                                     M

司法院資訊處製作；財團法人民間司法改革基金會備份。
